【裁判字號】    89,交上易,290
【裁判日期】    890531
【裁判案由】    過失傷害
【裁判全文】
臺灣高等法院刑事判決                          八十九年度交上易字第二九０號
    上  訴  人  臺灣基隆地方法院檢察署檢察官
    上  訴  人
    即  被  告  乙○○
                蔡文燦
右列上訴人因被告業務過失傷害案件，不服臺灣基隆地方法院交通法庭八十八年度交
易字第一二四號，中華民國八十九年五月三十一日第一審判決 (起訴案號：臺灣基隆
地方法院檢察署八十八年度偵字第六五七四號)，提起上訴，本院判決如左：
    主  文
原判決撤銷。
乙○○從事業務之人，因業務上之過失傷害人致重傷，處有期徒刑柒月。
    事      實
一、乙○○為勇大貨運股份有限公司聯結車司機，平日以駕駛為業，為從事駕駛業務
    之人，於民國八十八年十一月十二日凌晨二時四十分許，駕駛車牌號碼ＪＢ─五
    七二號曳引車，其後拖掛車號ＱＡ─九五號板架，沿台北縣濱海公路由瑞芳往宜
    蘭方向行駛，途經台北縣貢寮鄉○○路八十號前，見後方車輛魚貫尾隨有意讓車
    ，理應注意汽車讓車時駕駛人應即減速靠邊或表示允讓，並注意後行車超越時之
    行駛狀況且向右避讓時應留意後方行車動向、保持安全距離，而依當時之情形又
    無不能注意之情事，竟疏於注意後方慢車道有無來車，貿然以四、五十公里之速
    度將其所駕駛之上開曳引車向右讓車，龐大車身已部分駛出路面邊線並占用慢車
    道，適有簡雅玲於同一時間酒後未戴安全帽騎乘車牌號碼ＵＧＤ─八一二號機車
    自後方同向駛來，亦疏未注意車前狀況及飲酒後吐氣所含酒精成分超過每公升０
    ‧二五毫克以上者已不得駕車之規定，仍貿然酒醉駕車行駛，以致乙○○所駕駛
    之上開聯結車突然向右讓車時，因閃避不及，而自後衝撞上開曳引車車尾左側方
    向燈，簡雅玲人車倒地，因此受有頭部外傷、腦部多發性腦出血、腦部神經受傷
    併深度昏迷、左肱骨骨折、右股骨骨折、頭皮破裂、多發性皮膚擦傷等傷害，並
    導致身體左側肢體偏癱、步行困難、構音障礙之於身體難治之重傷害。乙○○於
    肇事後即主動委託他人報案並留於現場，且於有偵查犯罪職權之機關尚不知何人
    為肇事者前，即向警員表明其係肇事者並陳述肇事之經過，自首而接受裁判。
二、案經被害人簡雅玲之父即代行告訴人丙○○訴請台灣基隆地方法院檢察署檢察官
    偵查起訴。
    理      由
一、訊據上訴人即被告乙○○固不否認於前揭時地以四、五十公里之車速讓車時與被
    害人簡雅玲所駕駛之後行車發生碰撞，致被害人簡雅玲受有傷害之事實，惟辯稱
    ：讓車時已顯示方向燈，且後方自小客車超過五、六部約一、二分鐘後才聽見撞
    擊聲，雙方都有錯云云。經查：被告如何於右揭時地駕駛前揭車號車輛在濱海公
    路台北縣貢寮鄉○○路八十號前向右讓車時與同向被害人簡雅玲所駕駛之機車發
    生碰撞，致被害人受如事實欄所示之傷害，迭據代行告訴人丙○○於偵、審時指
    訴綦詳，復有長庚紀念醫院診斷證明書、道路交通事故調查報告表、現場照片等
    件在卷可資佐證，且被害人因本件車禍所受之傷害導致其身體左側肢體偏癱、步
    行困難、構音障礙、日常生活須人協助照顧，於身體已達難治之傷害等情，此有
    長庚紀念醫院出具之診斷證明書附卷可稽，且經證人甲○○○○於本院八十九年
    八月七日調查時到庭證述詳實，足證被害人所受之傷害已達於身體有難治之重傷
    害程度。長庚紀念醫院八十八年十一月十二日及八十九年一月十九日出具之診斷
    證明書中分別記載為「左股股骨折」、「右肱骨骨折」，應屬誤載，業據證人甲
    ○○○○於本院陳明。次查，依卷附之道路交通事故調查報告表及現場照片所示
    ，車禍發生當時天氣陰、兩旁有路燈、視距良好、當地道路為直路無彎道，而被
    告之聯結車駛出路面邊線，並占用慢車道行駛，聯結車左後方第二盞方向燈受撞
    擊破壞，機車車頭毀損，機車與聯結車撞擊後血跡、碎片等物散落於連結車左後
    方靠路邊邊線慢車道上，被害人倒地處與聯結車之受撞處間僅有一車輪之距，被
    告亦供稱車禍發生時被害人所騎乘之機車倒於被害人之身上等情研判，顯見車禍
    發生之地點為臨路邊邊線之慢車道上，且被害人當時騎乘機車於慢車道上之車速
    甚慢，況被告於警訊及偵查中亦分別供述「案發當時由後視鏡中因見後方有一整
    排車輛欲超越伊所駕駛之車，伊隨即將車靠右欲讓後方之車超越伊所駕之車，於
    同時間，聽見後方傳來碰撞聲音，才知道簡雅玲所騎乘之機車撞上伊所駕駛車輛
    左後方」、「我是往右靠、慢慢靠，當車子扶正時同時聽見車子後面有撞擊聲」
    等語。益證被告於讓車當時，被害人之機車即騎乘於聯結車後方不遠處，再佐以
    被告於偵查及原審調查時均供稱其向右讓車時並未見到後方有被害人所騎乘之機
    車駛來，足證被告其行至肇事地點時因疏未留意右後方慢車道有無來車隨即貿然
    偏右駛出路面邊線，並占用慢車道行駛，以致被害人之機車閃煞不及而發生本件
    車禍至為明確，被告其上開所辯，顯不足採信。
二、按汽車讓車時，如車前狀況無障礙，應即減速靠邊或表示允讓，並注意後行車超
    越時之行駛狀況；汽車在雙向二車道行駛時除準備停車或臨時停車外，不得駛出
    路面邊線，道路交通安全規則第一百零一條第四款、第九十七條第四款分別定有
    明文。經查被告其身為職業駕駛人且所駕駛之聯結車身軀龐大，尤應注意後方右
    側車道上有無來車且依前揭規定減速靠邊小心讓車，而依當時視距良好、道路狀
    況等情節被告並無不能注意之情事，竟疏未注意，仍以四、五十公里之速度於該
    處貿然向右避讓，以致被害人同向自後騎乘機車駛來，因閃煞不及而撞擊聯結車
    左後方之方向燈為肇事原因，被告其有過失至為明確。且本件經送台灣省台北縣
    區車輛行車事故鑑定委員會鑑定結果，亦同此認定，此有台灣省台北縣區車輛行
    車事故鑑定委員會鑑定意見書一紙附原審卷可參。雖被害人簡雅玲飲酒過量，血
    液中所含酒精濃度高達235.7MG/DL（相當於吐氣中所含酒精濃度1.1785MG/L），
    顯已達法定不得安全駕駛汽車之程度，竟仍違規駕車上路，且又疏未注意車前狀
    況，對於本件車禍之發生亦有過失責任，惟其疏失既與被告之過失併合為本件事
    故發生之原因，尚無從因此解免被告全部之過失責任。且被害人之重傷害結果與
    被告之過失行為間亦顯有相當因果關係，故本件被告犯罪之事證已至為明確，犯
    行應堪認定。
三、查被告乙○○為勇大貨運股份有限公司之聯結車司機，為從事駕駛業務之人，業
    據被告於原審供明（詳原審卷第十五頁正面），則其因業務上之過失致人受重傷
    之行為，核係犯刑法第二百八十四條第二項後段之業務過失致重傷罪，公訴人認
    被告係犯刑法第二百八十四條第二項前段之業務過失傷害罪嫌，尚有未洽，惟與
    起訴之社會事實同一，爰依法變更起訴法條，併予敘明。又被告於本件車禍發生
    後，隨即委託他人打電話報警並留於現場，且於有偵查犯罪職權之機關尚不知何
    人為肇事者前，即向到場處理之警員表明其為肇事者及陳述肇事之經過，此有道
    路交通事故調查報告表一紙附偵查卷可參，及證人即當時到場處理之警員張辰蔚
    於本審供明（詳本院八十九年八月八日筆錄），核屬對於未發覺之罪自首而受裁
    判，應依法減輕其刑。原審據以論科，固非無見。檢察官上訴意旨以被告尚未與
    被害人達成和解原審判刑過輕，及被告上訴意旨以判刑太重，分別指摘原判決不
    當，雖均無理由，然查被害人經治療復健後，構音不能仍無法言語，可以坐，步
    行困難，日常生活須人協助照顧，於身體有難治之傷害，業據證人甲○○○○於
    本院八十九年八月七日調查時供明，並有長庚紀念醫院之診斷證明書附本院卷可
    按，原審未及審酌，而認被告受有臥床無法坐立行走之重傷害，此部分認定自有
    未合。原判決既有上述可議之處，自應由本院將原判決予以撤銷改判。爰審酌被
    告身為汽車職業駕駛人，應深知駕駛汽車為一極便利但兼具危險性之操作，一旦
    駕駛不慎肇事，經常釀成極其嚴重之家破人亡慘劇，連帶影響社會之平和秩序，
    造成社會不安，乃被告於深夜駕車向右側路邊讓車時疏未注意後方行車動向，亦
    未減速慢行仍以時速四、五十公里之速度行駛，以致肇禍，其過失情節非輕，且
    被害人所受之傷害，身心飽遭磨難、煎熬，日常生活須人協助照顧，所生實害重
    大，以及被告迄今尚未與被害人達成民事和解等一切情狀，量處如主文所示之刑
    ，以示懲儆。
四、據上論斷，應依刑事訴訟法第三百六十九條第一項前段、第三百六十四條、第二
    百九十九條第一項前段、第三百條，刑法第二百八十四條第二項後段、第六十二
    條前段，罰金罰鍰提高標準條例第一條前段，判決如主文。
本案經檢察官李金定到庭執行職務。
中      華      民      國    八十九    年      八      月     二十二   日
                                臺灣高等法院刑事第十庭
                                    審判長法  官  蔡  長  溪
                                          法  官  溫  耀  源
                                          法  官  楊  貴  志
右正本係照原本作成。
不得上訴。
                                          書記官  沈  秀  容
中      華      民      國    八十九    年      八      月     二十五   日
附錄：本案論罪科刑法條全文
刑法第二百八十四條第二項：
從事業務之人，因業務之過失傷害人者，處一年以下有期徒刑、拘役或一千元以下罰
金。致重傷者，處三年以下有期徒刑、拘役或二千元以下罰金。


司法院資訊處製作；財團法人民間司法改革基金會備份。
